臺灣臺北地方法院刑事判決
111年度審訴字第1101號
公  訴  人  臺灣臺北地方檢察署檢察官
被      告  朱書廷



上列被告因詐欺案件，經檢察官提起公訴（111年度偵字第10399
號），被告於準備程序中就被訴事實為有罪之陳述，經本院告以
簡式審判程序之旨，並聽取當事人之意見後，經本院合議庭裁定
，由受命法官獨任行簡式審判程序，並判決如下：
    主      文
朱書廷犯如附表所示之罪，各處如附表所示之刑。應執行有期徒
刑壹年貳月。
    事實及理由
一、按簡式審判程序之證據調查，不受第159條第1項之限制，刑
    事訴訟法第273條之2定有明文，是於行簡式審判程序之案件
    ，被告以外之人於審判外之陳述，除有其他不得做為證據之
    法定事由外，應認具有證據能力，合先敘明。
二、本件犯罪事實及證據，除起訴書附表更正如本判決之附表；
    起訴書犯罪事實欄一，第15行至第16行「將提領所得之贓款
    及提款卡交予朱書廷，以此方式共同詐騙王潔榆、戴欣。」
    補充更正為「將提領所得之贓款及提款卡於108年9月26日凌
    晨0時許，在新北市新店區中正路附近交予朱書廷，朱書廷
    再將前開款項交予『包皮』所指定真實姓名、年籍不詳之詐欺
    集團成員，以此方式製造金流斷點，而隱匿該犯罪所得之去
    向，並因而取得每日新臺幣1,000元之報酬。」；起訴書證
    據清單及待證事實欄編號㈤證據名稱項下「、中國信託銀行
    」更正刪除；證據部分補充「共犯李宗遠提領明細1紙及道
    路監視器錄影畫面截圖4張（見111年度偵字第10399號卷第9
    1頁、第95至96頁）」及被告朱書廷於本院審理中之自白外
    ，均引用如附件所示檢察官起訴書之記載。
三、應適用之法律及科刑審酌事由　　
㈠、按洗錢防制法業於民國105年12月28日修正公布，並於106年6
    月28日生效施行（下稱新法）。修正前該法（下稱舊法）將
    洗錢行為區分為將自己犯罪所得加以漂白之「為自己洗錢 
    」及明知為非法資金，卻仍為犯罪行為人漂白黑錢之「為他
    人洗錢」兩種犯罪態樣，且依其不同之犯罪態樣，分別規定
    不同之法定刑度。惟洗錢犯罪本質在於影響合法資本市場並
    阻撓偵查，不因為自己或為他人洗錢而有差異，且洗錢之行
    為包含處置（即將犯罪所得直接予以處理）、多層化（即為
    使偵查機關難以追查金流狀況，以迂迴層轉、化整為零之多
    層化包裝方式，掩飾或隱匿特定犯罪所得）及整合（即收受
     、持有或使用他人犯罪所得，使該犯罪所得披上合法之外
    衣 ，回歸正常金融體系）等各階段行為，其模式不祗一端
    ，上開為自己或為他人洗錢之二分法，不僅無助於洗錢之追
    訴，且徒增實務上事實認定及論罪科刑之困擾。為澈底打擊
    洗錢犯罪，新法乃依照國際防制洗錢金融行動工作組織（Fi
    nan cialActionTaskForce，下稱FATF）40項建議之第3項建
    議，並參採聯合國禁止非法販運麻醉藥品和精神藥物公約及
    聯合國打擊跨國有組織犯罪公約之洗錢行為定義，將洗錢行
    為之處置、多層化及整合等各階段，全部納為洗錢行為，而
    於新法第2條規定：「本法所稱洗錢，指下列行為：一、意
    圖掩飾或隱匿特定犯罪所得來源，或使他人逃避刑事追訴，
    而移轉或變更特定犯罪所得。二、掩飾或隱匿特定犯罪所得
    之本質、來源、去向、所在、所有權、處分權或其他權益者
    。三 、收受、持有或使用他人之特定犯罪所得。」以求與
    國際規範接軌，澈底打擊洗錢犯罪。又因舊法第3條所規範
    洗錢犯罪之前置犯罪門檻，除該條所列舉特定嚴重危害社會
    治安及經濟秩序之犯罪暨部分犯罪如刑法業務侵占等罪犯罪
    所得金額須在新臺幣（下同）5百萬元以上者外，限定於法
    定最輕本刑為5年以上有期徒刑以上刑之「重大犯罪」，是
    洗錢行為必須以犯上述之罪所得財物或財產上利益為犯罪客
    體，始成立洗錢罪，過度限縮洗錢犯罪成立之可能，亦模糊
    前置犯罪僅在對於不法金流進行不法原因之聯結而已，造成
    洗錢犯罪成立門檻過高，洗錢犯罪難以追訴。故新法參考FA
    TF建議 ，就其中採取門檻式規範者，明定為最輕本刑為6個
    月以上有期徒刑之罪，並將「重大犯罪」之用語，修正為「
    特定犯罪」；另增列未為最輕本刑為6個月以上有期徒刑之
    罪所涵括之違反商標法等罪，且刪除有關犯罪所得金額須在
    5百萬元以上者，始得列入前置犯罪之限制規定，以提高洗
    錢犯罪追訴之可能性。從而新法第14條第1項所規範之一般
    洗錢罪 ，必須有第3條規定之前置特定犯罪作為聯結，始能
    成立。例如詐欺集團向被害人施用詐術後，為隱匿其詐欺所
    得財物之去向，而令被害人將其款項轉入該集團所持有、使
    用之人頭帳戶，並由該集團所屬之車手前往提領詐欺所得款
    項，檢察官如能證明該帳戶內之資金係本案詐欺之特定犯罪
    所得，即已該當於新法第14條第1項之一般洗錢罪；至若無
    法將人頭帳戶內可疑資金與本案詐欺犯罪聯結，而不該當第
    2條洗錢行為之要件，當無從依第14條第1項之一般洗錢罪論
    處，僅能論以第15條第1項之特殊洗錢罪。至於往昔實務認
    為，行為人對犯特定犯罪所得之財物或利益作直接使用或消
    費之處分行為，或僅將自己犯罪所得財物交予其他共同正犯
    ，祗屬犯罪後處分贓物之行為，非本條例所規範之洗錢行為
    ，惟依新法規定，倘行為人意圖掩飾或隱匿特定犯罪所得來
    源，而將特定犯罪所得直接消費處分，甚或交予其他共同正
    犯，或由共同正犯以虛假交易外觀掩飾不法金流移動，即難
    認單純犯罪後處分贓物之行為，應仍構成新法第2條第1或2
    款之洗錢行為。申言之，洗錢之定義，在新法施行後，與修
    正前規定未盡相同，因此是否為洗錢行為，自應就犯罪全部
    過程加以觀察，以行為人主觀上具有掩飾或隱匿其特定犯罪
    所得或變得之財產或財產上利益，與該特定犯罪之關聯性，
    使其來源形式上合法化，或使他人逃避刑事追訴、處罰之犯
    罪意思，客觀上有掩飾或隱匿特定犯罪所得之財物或財產上
    利益之具體作為者，即屬相當（最高法院108年度台上字第3
    585 、2299號、109年度台上字第1641、947號刑事判決意旨
    參照 ）。查本案被告係依「包皮」指示先將本案人頭帳戶
    提款卡（含密碼）交付予共犯李宗遠，待李宗遠提領如本院
    附表所示款項，再向李宗遠收取前開款項，並將款項交付予
    「包皮」所指定之詐欺集團人員，且被告於本院準備程序中
    自承取款後，錢依照「包皮」指示交給伊不認識的人，伊不
    知道其真實姓名（見本院卷第69頁），則其將現金交付予「
    包皮」所指定之人後，將無從追查款項之流向，使該詐欺所
    得款項之去向不明，客觀上已製造該詐欺犯罪所得金流斷點
    ，達成隱匿犯罪所得之效果，妨礙該詐欺集團犯罪之偵查，
    自構成洗錢防制法第2條第2款「掩飾或隱匿特定犯罪所得之
    本質、來源、去向、所在、所有權、處分權或其他權益者」
    之洗錢行為甚明。
㈡、就附表編號一及編號二所為，均係犯刑法第339條之4第1項第
    2款之三人以上共同詐欺取財罪及洗錢防制法第14條第1項之
    洗錢罪。又被告所為上開行為間具有行為局部、重疊之同一
    性，應認被告前開犯行均係以一行為同時觸犯刑法第339條
    之4第1項第2款之三人以上共同詐欺取財罪及洗錢防制法第1
    4條第1項之洗錢罪，為想像競合犯，皆應依刑法第55條規定
    ，從一重依刑法第339條之4第1項第2款之三人以上共同詐欺
    取財罪處斷。
㈢、被告與「包皮」、李宗遠及「包皮」所指定向其收水之人間
    ，就本案上揭犯行，均具有相互利用之共同犯意，並各自分
    擔部分犯罪行為，故其等就前揭犯行具有犯意聯絡及行為分
    擔，均應論以共同正犯。
㈣、被告所犯如附表編號一、編號二所示之2次犯行，犯意各別、
    行為互殊，應予分論併罰。
㈤、被告於本院準備程序及審理中就附表編號一、編號二所示洗
    錢之部分自白犯罪，均應依洗錢防制法第16條第2項減輕其
    刑（最高法院108年度台上字第4405、4408號刑事判決同此
    見解）。又輕罪之減輕其刑事由若未形成處斷刑之外部性界
    限，自得將之移入刑法第57條或第59條之科刑審酌事項內，
    列為是否酌量從輕量刑之考量因子（109年度台上字第3936
    號刑事判決意旨參照），本件洗錢減輕其刑部分自得作為科
    刑審酌事項，先予敘明。
㈥、爰以行為人之責任為基礎，審酌被告負責交簿、收水並轉交
    款項之犯罪情節及被害人受損金額，兼衡被告犯後始終坦承
    犯行之犯後態度，自陳目前無能力與被害人洽談和解，及其
    合於前開輕罪之減刑事宜之量刑有利因子，並參酌被告大學
    畢業之智識程度，於本院審理時自述入監前從事葬儀社工作
    ，月收入約2至3萬元，無需扶養之人之生活狀況（見本院卷
    第78頁）等一切情狀，分別量處如主文所示之刑，並定應執
    行之刑，以示懲儆。　　　　　　　　
四、沒收部分
    按犯罪所得，屬於犯罪行為人者，沒收之，於全部或一部不
    能沒收或不宜執行沒收時，追徵其價額；宣告前二條之沒收
    或追徵，有過苛之虞、欠缺刑法上之重要性、犯罪所得價值
    低微，或為維持受宣告人生活條件之必要者，得不宣告或酌
    減之，刑法第38條之1第1項前段、第3項、同法第38條之2第
    2項定有明文。本案被告交簿、收水、轉交後，每日可獲得1
    ,000元報酬，業據其供承在卷（見本院卷第69頁），是其本
    案於108年9月25日犯行所得之1,000元本應諭知沒收，惟被
    告同日之報酬亦經本院108年度訴字第923號刑事判決諭知沒
    收確定，並經臺北地方檢察署執行完畢，有臺灣臺北地方檢
    察署北檢欽寬109執沒2848字第1099099060號函（稿）、中
    央銀行國庫局匯入匯款通知單（代國庫機關專戶存款收款書
    ）、臺灣臺北地方檢察署自行收納款項收據及臺灣臺北地方
    檢察署繳納沒入金返還通知單各1紙存卷可參（見本院卷第1
    29至132頁），是其本案所得業經沒收執行完畢，被告既已
    未保有該犯罪所得，沒收已無刑法上之重要性，爰依前揭規
    定不諭知沒收。
據上論斷，應依刑事訴訟法第273條之1第1項、第299條第1項前
段、第310條之2、第454條第2項，洗錢防制法第14條第1項、第1
6條第2項，刑法第11條前段、第339條之4第1項第2款、第28條、
第55條、第51條第5款，刑法施行法第1條之1第1項，判決如主文
。
本案經檢察官鄭東峯提起公訴，檢察官謝雨青到庭執行職務。
中　　華　　民　　國　　111 　年　　7 　　月　　29　　日
                    刑事第二十庭法  官    謝欣宓
上正本證明與原本無異。 
如不服本判決應於收受送達後20日內向本院提出上訴書狀，並應
敘述具體理由；其未敘述上訴理由者，應於上訴期間屆滿後20日
內向本院補提理由書（均須按他造當事人之人數附繕本）「切勿
逕送上級法院」。告訴人或被害人如對於本判決不服者，應具備
理由請求檢察官上訴，其上訴期間之計算係以檢察官收受判決正
本之日期為準。因疫情而遲誤不變期間，得向法院聲請回復原狀
。
                                書記官    朱俶伶　
中　　華　　民　　國　　111 　年　　7 　　月　　29　　日
附錄本案論罪科刑法條
中華民國刑法第339條之4
犯第339條詐欺罪而有下列情形之一者，處1年以上7年以下有期
徒刑，得併科1百萬元以下罰金：
一、冒用政府機關或公務員名義犯之。
二、三人以上共同犯之。
三、以廣播電視、電子通訊、網際網路或其他媒體等傳播工具，
    對公眾散布而犯之。
前項之未遂犯罰之。
洗錢防制法第14條
有第二條各款所列洗錢行為者，處7年以下有期徒刑，併科新臺
幣5百萬元以下罰金。
前項之未遂犯罰之。
前二項情形，不得科以超過其特定犯罪所定最重本刑之刑。
附表：
編號 告訴人 詐欺方式 轉帳時間、金額 提款時間、地點、金額 罪名及宣告刑 一 戴欣 詐欺集團不詳成員佯為網路商家客服人員，於108年9月25日晚間8時57分許撥打電話予戴欣，佯稱因員工疏失，將會自其帳戶內重複扣款，須依郵局人員指示協助取消交易等語，致戴欣陷於錯誤而轉帳 於108年9月25日晚間9時39分許，轉帳2萬1,1 23元至本案人頭帳戶 於108年9月25日晚間9時42分至43分許，在臺北市○○區○○街00號台北富邦銀行景美分行自動櫃員機提領2萬元（起訴書附表誤載為25萬元）、1萬6,000元 、2萬元（ 以上金額均不包含手續費5元） 朱書廷犯三人以上共同詐欺取財罪，處有期徒刑壹年壹月。 二 王潔榆 詐欺集團不詳成員佯為網路商家客服人員，於108年9月25日晚間8時54分許，撥打電話電予王潔榆，佯稱作業疏失，將其誤設為直銷人員，將會自其帳戶內定期扣款，須依銀行人員指示協助解除設定等語，致王潔榆陷於錯誤而轉帳 於108年9月25日晚間9時39分許，轉帳2萬9,9 89元至本案人頭帳戶  朱書廷犯三人以上共同詐欺取財罪，處有期徒刑壹年壹月。 
附件：
臺灣臺北地方檢察署檢察官起訴書
                                    111年度偵字第10399號
　　被　　　告　朱書廷　男　25歲（民國00年0月00日生）
　　　　　　　　　　　　住○○市○○區○○街00巷0弄0號
　　　　　　　　　　　　國民身分證統一編號：Z000000000號
上列被告因詐欺案件，業經偵查終結，認應提起公訴，茲將犯罪
事實及證據並所犯法條分敘如下：
        犯罪事實
一、朱書廷(暱稱「大飛」)於民國108年8月至10月間，加入真實
    姓名年籍不詳、通訊軟體微信暱稱係「包皮」、「陳浩南」
    、李宗遠(暱稱「烏鴉」，業經臺灣臺北地方法院109年度訴
    字第66號刑事判決判決確定)及其餘真實姓名年籍不詳之人3
    人以上所組成之詐欺集團。朱書廷加入上開詐欺集團後，即
    夥同該詐欺集團成員，共同基於3人以上共同詐欺取財及不正
    方法取得他人金融帳戶洗錢之犯意聯絡，先由「包皮」指示朱
    書廷將華南銀行帳號000-000000000000號帳戶(戶名：李宜
    儘，下稱本案人頭帳戶)之提款卡及提款密碼交付予李宗遠
    ，再由集團內真實姓名、年籍不詳成員，以如附表所示之詐
    騙方式，詐騙王潔榆、戴欣，致王潔榆、戴欣均陷於錯誤，
    而於如附表所示時間、地點，匯款如附表所示之款項至本案
    人頭帳戶後，李宗遠則持本案人頭帳戶提款卡，於如附表所
    示之提領時間、地點，提領如附表所示之金額，再將提領所
    得之贓款及提款卡交予朱書廷，以此方式共同詐騙王潔榆、
    戴欣。嗣經王潔榆、戴欣察覺有異報警處理，經警調閱相關
    提款機監視器錄影畫面比對追查後，始循線查悉上情。
二、案經王潔榆訴由高雄市政府警察局新興分局報告臺灣高雄地
    方檢察署陳請臺灣高等檢察署檢察長令轉本署偵辦、戴欣訴
    由臺北市政府警察局文山第二分局報告偵辦。
        證據並所犯法條
一、證據清單及待證事實
編號 證據名稱 待證事實 (一) 被告朱書廷於偵查中之自白 1、被告於108年9月間加入本案詐欺集團之事實。 2、被告於本案詐欺集團負責交付提款卡予車手，待車手提款後收取贓款及提款卡之工作。 3、被告於前揭時地，交付前揭人頭帳戶提款卡予另案被告李宗遠，待李宗遠提款後再向其收取贓款及提款卡之事實。 (二) 證人即告訴人王潔榆於警詢中之證述 告訴人王潔榆於如附表所示時間、方式遭詐騙，並於如附表所示之時地匯款如附表所示之金額至前揭人頭帳戶之事實。 (三) 證人即告訴人戴欣於警詢中之證述 告訴人戴欣於如附表所示時間、方式遭詐騙，並於如附表所示之時地匯款如附表所示之金額至前揭人頭帳戶之事實。 (四) 證人即另案被告李宗遠於警詢及偵查中之證述 被告於前揭時地，將前揭人頭帳戶提款卡交付予證人，且待證人提款後向證人收取贓款及提款卡，並交付報酬予證人之事實。 (五) 臺灣銀行、中國信託銀行自動櫃員機交易明細表影本 告訴人王潔榆、戴欣2人於如附表所示之時間匯款如附表所示之金額至前揭人頭帳戶之事實。 (六) 華南商業銀行000-000000000000號帳戶開戶資料及歷史交易明細1份 告訴人王潔榆、戴欣於如附表所示之時間匯款如附表所示之金額至前揭人頭帳戶之事實。 (七) 台北富邦銀行景美分行監視器錄影畫面截圖 另案被告李宗遠於前揭時地提領告訴人王潔榆、戴欣所匯入款項之事實。 
二、核被告所為，係犯刑法第339條之4第1項第2款之3人以上共
    犯之加重詐欺取財以及違反洗錢防制法第14條第1項之洗錢
    等罪嫌。被告與李宗遠、暱稱「包皮」、「陳浩南」等詐欺
    集團成員間，就3人以上共同詐欺取財及洗錢等犯行，互有犯
    意聯絡及行為分擔，為共同正犯。而被告所犯3人以上共同詐
    欺取財及洗錢等罪間，係一行為同時觸犯上開罪名，為想像
    競合犯，請依刑法第55條前段之規定，從一重之3人以上共
    同詐欺取財罪處斷。另被告所犯如附表所示之3人以上共同
    詐欺取財犯行，犯意個別，行為互異，俱應分論併罰。又被告之
    犯罪所得，應依刑法第38條之1第1項前段規定諭知沒收，如
    全部或一部不能沒收時，請依同條第3項規定追徵其價額。
三、依刑事訴訟法第251條第1項提起公訴。
    此    致
臺灣臺北地方法院
中　　華　　民　　國　 111　　年　　4 　　月　　21　　日
                          　　檢　察　官  鄭  東  峯
本件正本證明與原本無異
中　　華　　民　　國　 111　　年　　5 　　月　　10　　日
　　　　　　　　　　　        書　記　官  楊  玉  嬿  　
附錄本案所犯法條全文
中華民國刑法第339條之4
犯第 339 條詐欺罪而有下列情形之一者，處 1 年以上 7 年以
下有期徒刑，得併科 1 百萬元以下罰金：
一、冒用政府機關或公務員名義犯之。
二、三人以上共同犯之。
三、以廣播電視、電子通訊、網際網路或其他媒體等傳播工具，
    對公眾散布而犯之。
前項之未遂犯罰之。
洗錢防制法第14條
有第二條各款所列洗錢行為者，處 7 年以下有期徒刑，併科新
臺幣 5 百萬元以下罰金。
前項之未遂犯罰之。
前二項情形，不得科以超過其特定犯罪所定最重本刑之刑。
附表：
編號 被害人 被害人遭詐騙方式 被害人匯款時、地 匯款金額 (新臺幣) 提款時間 提款金額  1 戴欣 於108年9月25日20時57分許撥打電話予戴欣，佯稱：因員工疏失，將會自其帳戶內重複扣款，須依銀行人員指示協助取消交易等語，致戴欣陷於錯誤而匯款 於108年9月25日21時39分許，在花蓮縣○○市○○路00號 2萬1,123元  於108年9月25日晚間9時42分許，在臺北市○○區○○街00號  25萬元 1萬6,005元 2萬5元 2 王潔榆 於108年9月25日20時54分許，撥打電話電予王潔榆，佯稱：因內部作業疏失，誤設為直銷人員，將會自其帳戶內定期扣款，須依銀行人員指示協助解除設定等語，致王潔榆陷於錯誤而匯款 於108年9月25日21時39分許，在雲林科技大學內(雲林縣○○市○○路○段000號)之提款機 2萬9,989元